【裁判字號】    98,簡,203
【裁判日期】    981123
【裁判案由】    全民健康保險
【裁判全文】
高雄高等行政法院簡易判決
                             98年度簡字第203號
原      告  中央健康保險局
代  表  人  甲○○  局長
訴訟代理人  洪瑞燦  律師
被      告  乙○○○○○○○
上列當事人間全民健康保險事件，原告提起行政訴訟，本院判決
如下：
    主  文
被告應給付原告新臺幣164,267元，及自民國98年9月30日起至清
償日止，按年息百分之五計算之利息。
訴訟費用由被告負擔。
    事實及理由
一、原告原代表人為李丞華，於98年9月16日起訴前即同年月14
    日其代表人已變更為甲○○，惟原告仍以原代表人李丞華名
    義提起本件訴訟，即有未合，原告嗣於同年月21日具狀聲明
    承受訴訟，應屬更正代表人之性質，核無不合，應予准許。
二、事實概要：緣被告獨自經營平康藥局，與原告訂有「全民健
    康保險特約醫事服務機構合約」，由其提供全民健康保險之
    保險對象藥事服務。依全民健康保險醫事服務機構特約及管
    理辦法第43條規定：「特約藥局之藥事人員，應於特約期間
    完成符合中央衛生主管機關規定之繼續教育，始得為本保險
    提供藥事服務。」可知被告必須在特約期間內接受繼續教育
    ，始得與原告續約。而兩造原合約有效期間自民國91年10月
    21日起至93年10月20日止，因兩造在合約屆滿前，並無不續
    約之意思表示，依合約第26條第2項前段規定，視為繼續特
    約。嗣至96年12月18日兩造續訂合約，經原告承辦人員告知
    被告，應在15日內補正繼續教育學分證明，否則將溯自簽約
    日起至取得繼續教育證明日前之執業經歷不予登錄，並不予
    給付該期間藥費及藥事服務費。惟事後被告並未補提繼續教
    育證明，原告乃於97年4月18日以健保北醫字0972001388號
    函通知被告自96年12月19日起終止合約。而被告在96年12月
    19日以後向原告申請並核定之費用共計新臺幣（下同）167,
    696元，因另有總額點值結算應補付被告之金額共3,429元，
    故被告仍應退還原告164,267元，經原告於97年7月3日以健
    保北費二字0973003385號函催繳，被告卻置之不理，遂提起
    本件行政訴訟。
三、本件原告起訴主張：（一）按全民健康保險醫事服務機構特
    約及管理辦法第43條規定：「特約藥局之藥事人員，應於特
    約期間完成符合中央衛生主管機關規定之繼續教育，始得為
    本保險提供藥事服務。」被告因未在特約期間內完成符合中
    央衛生主管機關規定之繼續教育，故已不具備為全民健康保
    險提供藥事服務之資格，另依兩造簽訂之原合約第26條規定
    ，被告亦不符合續約之資格；而依兩造續簽之合約第17條第
    7款規定，因可歸責於被告之事由而終止合約，經原告查核
    發現終止期間已核付藥費及藥事服務費者，應予追扣。現兩
    造合約業已終止，原告已無從自被告應取得之醫療費用中抵
    扣，故原告自得基於合約第17條第7款及公法上不當得利請
    求權等規定，訴請被告返還上開金額。（二）又按行政契約
    ，行政程序法未規定者，準用民法相關之規定，行政程序法
    第149條定有明文。另依民法第233條第1項前段及第203條規
    定：「遲延之債務，以支付金錢為標的者，債權人得請求依
    法定利率計算之遲延利息。」「應付利息之債務，其利率未
    經約定，亦無法律可據者，週年利率為百分之五。」故本件
    原告請求自起訴狀繕本送達翌日起至清償日止，按週年利率
    百分之五計算之利息為有理由等情，並聲明求為判決被告應
    給付原告164,267元，及自起訴狀送達翌日起至清償日止，
    按年息百分之五計算之利息。被告未提出書狀作何答辯，亦
    未於本院行準備程序時到場陳述意見，以供本院審酌。
四、按「人民與中央或地方機關間，因公法上原因發生財產上之
    給付．．．，得提起給付訴訟。因公法上契約發生之給付，
    亦同。」為行政訴訟法第8條第1項所明定。又「中央健康保
    險局依其組織法規係國家機關，為執行其法定之職權，就辦
    理全民健康保險醫療服務有關事項，與各醫事服務機構締結
    全民健康保險特約醫事服務機構合約，約定由特約醫事服務
    機構提供被保險人醫療保健服務，以達促進國民健康、增進
    公共利益之行政目的，故此項合約具有行政契約之性質。締
    約雙方如對契約內容發生爭議，屬於公法上爭訟事件．．．
    。」業經司法院釋字第533號解釋在案。準此，原告因終止
    其與被告所簽訂之「全民健康保險特約醫事服務機構合約」
    ，並請求被告退還已核付之藥費及藥事服務費，而提起本件
    行政訴訟，並無不合，合先敘明。
五、次按「特約藥局之藥事人員，應於特約期間完成符合中央衛
    生主管機關規定之繼續教育，始得為本保險提供藥事服務。
    」全民健康保險醫事服務機構特約及管理辦法第43條定有明
    文。查，如前揭事實概要所載之事實，業據原告陳明在卷，
    復有兩造簽訂之「全民健康保險特約醫事服務機構合約」、
    原告所屬臺北分局97年2月5日健保北醫字第0972000568號函
    、97年4月18日健保北醫字0972001388號函、97年7月3日健
    保北費二字0973003385號函、追扣補付核定總表、原告醫療
    費用付款通知書等影本附卷可稽，洵堪認定。則原告因被告
    之藥事人員未於特約期間接受48小時繼續教育，乃依兩造簽
    訂之合約第27條第2項規定，以97年4月18日健保北醫字第09
    72001388號函通知被告自96年12月19日起終止合約，並將被
    告在96年12月19日以後向原告申請並核定之費用167,696元
    ，扣除因總額點值結算應補付被告之金額3,429元，請求被
    告應退還原告164,267元，並無不合。
六、又按行政契約，行政程序法未規定者，準用民法相關之規定
    ，行政程序法第149條定有明定。另依民法第233條第1項前
    段及第203條規定：「遲延之債務，以支付金錢為標的者，
    債權人得請求依法定利率計算之遲延利息。」「應付利息之
    債務，其利率未經約定，亦無法律可據者，週年利率為百分
    之五。」故本件原告請求自起訴狀繕本送達翌日起至清償日
    止，按週年利率百分之五計算之利息，亦無不合。
七、綜上所述，原告因被告之藥事人員未於特約期間接受48小時
    繼續教育，乃依前揭法令規定終止合約，並請求被告退還已
    核付之藥費及藥事服務費164,267元，及自起訴狀送達翌日
    （即98年9月30日）起至清償日止，按年息百分之五計算之
    利息，為有理由，應予准許。並不經言詞辯論逕為判決之。
八、據上論結，本件原告之訴為有理由，依行政訴訟法第233條
    第1項、第236條、第98條第1項前段，判決如主文。
中    華    民    國    98    年    11    月   23     日
              高雄高等行政法院第三庭
                                法官  李  協  明
以上正本係照原本作成。
如不服本判決，應於判決送達後20日內向本院提出上訴書狀，其
未表明上訴理由者，應於提起上訴後20日內向本院提出上訴理由
書（須按對造人數附繕本）；如於本判決宣示或公告後送達前提
起上訴者，應於判決送達後20日內補提上訴理由書（須附繕本）
。未表明上訴理由者，逕以裁定駁回。
中    華    民    國    98    年    11    月   23     日
                              書記官  周  良  駿
附註:
行政訴訟法第235條（第1項、第2項）:
對於適用簡易程序之裁判提起上訴或抗告，須經最高行政法院之
許可。
前項許可，以訴訟事件所涉及之法律見解具有原則性者為限。


司法院資訊處製作；財團法人民間司法改革基金會備份。
